---
title: "Código"
author: "Mónica Pla"
date: "31/5/2022"
output: html_document
---
El siguiente código es una adaptación de: 

https://github.com/adlpecer/PD_GeneMetaanalysis
https://sbc.shef.ac.uk/geo_tutorial/tutorial.nb.html, Mark Dunning


DATA COLLECTION

#################### Librerias ###########################

```{r}

if (!require("BiocManager", quietly = TRUE))
    install.packages("BiocManager")
BiocManager::install(version = "3.14")
install.packages("rlang")
BiocManager::install("GEOquery", force = TRUE)
BiocManager::install("limma")

library(Biobase)
library(GEOquery)
library(limma)
library(affy)
library(dplyr)
library(tidyr)
library(stringr)
library(reshape2)
library(ggplot2)
library(dplyr)
library(tidyverse)
library(Biobase)
library(ggplot2)
library(factoextra)
library(ggdendro)
library(dplyr)
library(oligo)
```


#################Cargar datos######################################

```{r}
# Array containing the IDs of the included studies from GEO
dir.create("C:/Users/monic/Desktop/CIS", recursive = TRUE)#Crear el directorio en donde vamos a trabajar y guardar los documento
setwd(dir= "C:/Users/monic/Desktop/CIS/")
gse_list <- unique(c("GSE14895")) #Modificar el GSE según el conjunto de datos que se vaya a analizar
GSE <- lapply(c(gse_list), function(x) getGEO(x)[[1]])
names(GSE) <- gse_list
arraysP <- GSE
```

############# Guardar la lista de estudios ####################

```{r}
setwd(dir= "C:/Users/monic/Desktop/CIS//")
dir.create("C:/Users/monic/Desktop/CIS/DATA", recursive = TRUE)
save(arraysP, file = "C:/Users/monic/Desktop/CIS/DATA/arrays.RData")
```

ESTANDARIZACIÓN DE LOS DATOS

Como ejemplo utilizaremos:

######### GSE14895 ######### 

```{r}
#Cargamos el archivo donde estan nuestros estudios (en este caso único pero se puede hacer con varios al mismo tiempo)
load("C:/Users/monic/Desktop/CIS/DATA/arrays.RData")
#Cargamos el estudio que queremos revisar
array <-arraysP[[1]]
#Revisamos las variables, los nombres de las muestras, etc. 
pData(array)
#Realizamos los cambios oportunos y definimos los grupos experimentales
array$`disease state:ch1`<-replace(array$`disease state:ch1`,1:9, "N")
array$`disease state:ch1`<-replace(array$`disease state:ch1`,10:20, "Control")
array$`disease state:ch1`<-replace(array$`disease state:ch1`,21, "Control")
array$`disease state:ch1`<-replace(array$`disease state:ch1`,22:23, "CIS")
array$`disease state:ch1`<-replace(array$`disease state:ch1`,24, "Control")
array$`disease state:ch1`<-replace(array$`disease state:ch1`,25:28, "CIS")
array$`disease state:ch1`<-replace(array$`disease state:ch1`,29, "Control")
array$`disease state:ch1`<-replace(array$`disease state:ch1`,30:36, "CIS")
array$`disease state:ch1`<-replace(array$`disease state:ch1`,37, "Control")

#Escogemos las columnas/variables que nos interesan del pData.
df <- pData(array)
dplot = data.frame(group=(df$`disease state:ch1`),
                   patient=(df$geo_accession))
rownames(dplot) <- rownames(df)
#Escogemos solo aquellas filas que tienen muestras de interés para el proyecto y modificamos el objeto.
array <- array[,dplot$group %in% c("Control", "CIS")]
array
dplot<-dplot[10:37,]
dplot
pData(array)<-dplot
arraysP[["GSE14895"]] <- array

## Guardamos el resultado
dir.create("C:/Users/monic/Desktop/CIS/Output", recursive = TRUE)
save(arraysP, file = "C:/Users/monic/Desktop/CIS/Output/arrays_st.RData")
``` 

EXPLORACIÓN DE LOS DATOS Y PREPROCESAMIENTO DE LOS DATOS

##############Barplot para observar las muestras que hay en cada dataset que vamos a analizar#################

Usualmente este código tiene mas sentido si estas analizando mas de un conjunot de datos a la vez ya que te arroja un barplot conjunto.
```{r}
load("C:/Users/monic/Desktop/CIS/Output/arrays_st.RData")
ret<- data.frame()
for (s in names(arraysP)){
 array<- arraysP[[s]]
 array
  if (nrow(ret)==0){
    x<-dim(array)[2]
    x
    new <- rep(s, x)
    new
    array<-pData(array)
    array
    array <- cbind(new,array)
    ret <- cbind(array$group, array$new )
    colnames(ret)<- c("group","dataset")
  } else {
    array<-pData(array)
    array
    x<-dim(array)[2]
    x
    new <- rep(s, x)
    array <- cbind(array$group,new)
    array
    array <- data.frame(array)
    array
    colnames(array)<-c("group","dataset")
    array
    ret<-rbind(ret,array)
  }
 ret<-data.frame(ret)
}
ret
write.csv(ret, "C:/Users/monic/Desktop/CIS/ret.cvs")

  agg <- count(ret, group, dataset, .drop = FALSE)
  agg
ggplot(agg, aes(x = group, y = n, fill = dataset)) +
    geom_bar(stat="identity", position=position_dodge()) +
    labs(title ="") +
    geom_text(aes(label=n),
              vjust=1.6,
              position = position_dodge(0.9), size=4) +
    theme_minimal() +
    facet_wrap(~ dataset) +
    theme(strip.text.x = element_text(size = 12),
          plot.background=element_rect(fill="white"))
  
  ggsave(paste0("C:/Users/monic/Desktop/CIS/Output",study,"_bar.png"),width = 12,height = 5)
```




```{r}
# Function to pick median values when duplicated genes
medianReps <- function(matriz){
  ID <- as.character(rownames(matriz))
  ID <- factor(ID, levels = unique(ID))
  df <- by(matriz, ID, function(x) apply(x, 2, stats::median))
  mat <- do.call("rbind", df)
  return(mat)
}
```


######### GSE14895 ######### 

```{r}
# Load the list of ExpressionSets
load("C:/Users/monic/Desktop/CIS/Output/arrays_st.RData")

# Preproccess expression matrix with log2 transform
# minimum value is set to 1 before transformation to get minimum equal to 0
array <- arraysP[[1]]
exprs(array) <- exprs(array) + (abs(min(exprs(array))) + 1)
exprs(array) <- log2(exprs(array))

# Annotation of probes with ID
# Select median values when duplicated genes
genedata <- fData(array)
genedata <- genedata[,c("ID")]
genedata$ID <- sub(" ///.*","",genedata$ID)
exprs0 <- exprs(array)
rownames(exprs0) <- genedata$ID
exprs0 <- medianReps(exprs0)
exprs0 <- exprs0[rownames(exprs0) != "",]
genedata <- genedata[match(rownames(exprs0),genedata$ID),c("ID")]
rownames(genedata) <- genedata$ID

# Build the new preprocessed ExpressionSet and save it in list of arrays
proc_array <- new("ExpressionSet",
                     exprs=exprs0,
                     annotation=annotation(array))
fData(proc_array) <- genedata
pData(proc_array) <- pData(array)
fData(proc_array)
proc_array

arraysP[["GSE14895"]] <- proc_array

#Save file
save(arraysP, file ="C:/Users/monic/Desktop/CIS/Output/arrays_proc.RData")
``` 

############## Analisis de visualización HETMAP accesorio#######################
```{r}
# Load the list of ExpressionSets
library(pheatmap)
plotHEAT <- function(study,l.studies){
  # Create plots directory
  wd <- "C:/Users/monic/Desktop/FINAL/Plots"
  dir.create(wd, recursive = TRUE)
  # Extract expression set from list
  array <- l.studies[[study]]
## argument use="c" stops an error if there are any missing data points
corMatrix <- cor(exprs(array),use="c")
## Print the rownames of the sample information and check it matches the correlation matrix
sampleInfo <- pData(array)
rownames(sampleInfo)
colnames(corMatrix)
## If not, force the rownames to match the columns
rownames(sampleInfo) <- colnames(corMatrix)
my_sample_col <- data.frame(group=sampleInfo$group)
my_sample_col
row.names(my_sample_col) <- rownames(sampleInfo)
row.names(my_sample_col)
aka3 = list(group =c(CIS = "peachpuff", Control="maroon"))
pheatmap(corMatrix, color = colorRampPalette(c( "white","BEIGE", "LIGHTBLUE", "blue", "NAVY","red", "black"))(100), annotation_legend = TRUE, annotation_col = my_sample_col, annotation_colors = aka3)

}

# START
load("C:/Users/monic/Desktop/CIS/Output/arrays_st.RData")
for (s in names(arraysP)){
 plotHEAT(s,arraysP)
}
```

ANALISIS DE EXPRESIÓN DIFERENCIAL

```{r}
# Load the list of ExpressionSets
load("C:/Users/monic/Desktop/CIS/Output/arrays_proc.RData")

# Differential expression function
array<- arraysP[[1]]
diffexprs <- function(X){
  design <- model.matrix(~ 0 + array$group)
  colnames(design) <- c("Control","CIS") #Se debe estar seguro de que orden siguen las columnas para otorgarles el nombre, sino pueden haber errores luego en la interpretación de resultados
  aw <- arrayWeights(exprs(array),design)#http://www.biomedcentral.com/1471-2105/7/261
  fit <- lmFit(exprs(array),design, weights = aw)
  cont.matrix <- makeContrasts(CIS-Control,levels = design)
  fit2 <- contrasts.fit(fit,cont.matrix)
  fit2 <- eBayes(fit2)
}


wd<- "C:/Users/monic/Desktop/CIS//Results/DEA/"
dir.create("C:/Users/monic/Desktop/CIS/Results/DEA/", recursive = TRUE)

# Empty list of results
ALLfit <- list()

for (study in names(arraysP)){
  array <- arraysP[[study]]
  # All tissues DEA
  fit <- diffexprs(array)
  
  ALLfit[[study]] <- fit
  
  ## change according to your needs
cont <- topTable(fit,adjust="BH",sort="none",n=Inf)
write.csv(cont,paste0(wd,study,"_ALL_cont",1,".csv"))
cont1<- filter(cont, adj.P.Val < 0.1, abs(logFC) > 0.5)
  # Write significant
  
  write.csv(cont1,paste0(wd,study,"_PART_cont",1,".csv"))
    
cont%>% mutate( Significant = adj.P.Val < 0.1,  abs(logFC) > 0.5 ) %>% 
  ggplot(aes(x = logFC, y = B, col=Significant)) + geom_point()+ geom_vline(xintercept=0.5) + geom_vline(xintercept=-0.5)
 
ggsave(paste0("C:/Users/monic/Desktop/CIS/Output",study,"_volcano.png"),width = 12,height = 5)
}

```


```{r}
########## ANOTACION de los resultados ###########
#BiocManager::install("hgu133plus2.db")
library(hgu133plus2.db)

annotatedTopTable <- function(topTab, anotPackage){
  topTab <- cbind(PROBEID=rownames(topTab), topTab)
  myProbes <- rownames(topTab)
  thePackage <- eval(parse(text = anotPackage))
  geneAnots <- select(thePackage, myProbes, c("SYMBOL", "ENTREZID", "GENENAME", "GO"))
  annotatedTopTab<- merge(x=geneAnots, y=topTab, by.x="PROBEID", by.y="PROBEID")
  return(annotatedTopTab)
  }

wd<- "C:/Users/monic/Desktop/CIS//Results/DEA/Anota" #Creamos una nueva dirección para guardar las anotaciones

#Leemos los archivos donde tenemos los resultados
x<- read.csv("C:/Users/monic/Desktop/CIS/Results/DEA/GSE14895_PART_cont1.csv", header = TRUE, sep = ",")
rownames(x)<- x$X
y<- read.csv("C:/Users/monic/Desktop/CIS/Results/DEA/GSE14895_ALL_cont1.csv", header = TRUE, sep = ",")
rownames(y)<- y$X

#Anotamos
topAnnotated_KOvsWT.COLD <- annotatedTopTable(x,anotPackage="hgu133plus2.db")

topAnnotated_KOvsWT.Tot<- annotatedTopTable(y,anotPackage="hgu133plus2.db")

#Guardamos el resultado
write.csv(topAnnotated_KOvsWT.COLD,paste0(wd,"Anot25MAYDEG_cont",".csv"))
write.csv(topAnnotated_KOvsWT.Tot,paste0(wd,"Ano25mayTotDEG_cont",".csv"))
```

SIGNIFICACIÓN BIOLOGICA

Respecto a la significación biologica, en este proyecto se ha hecho uniendo varios listados de genes diferencialmente expresados de diferentes conjunos de datos pero del mismo subtipo clinico. 

Por ello, la primera parte del siguiente código se centra en unir los resultados de los DEG's de pacientes con el subtipo EMRR como modo  de ejemplo. 

########### UNIR RESULTADOS DE LOS DEG'S ##############################

```{r}
##Lectura de todos los listados.
A<- read.csv("C:/Users/monic/Desktop/ARCHIVOS FINALES/GSE17048/Results/DEA/GSE17048DEG_ANOT1.csv", header = TRUE, sep = ",")
B <- read.csv("C:/Users/monic/Desktop/ARCHIVOS FINALES/GSE138064/Results/DEA/GSE138064_Annot1.csv", header = TRUE, sep = ",")
C <- read.csv("C:/Users/monic/Desktop/GSE78244MAL/Results/DEA/GSE78244_Annot1.csv", header = TRUE, sep = ",")

#Agrupar por el Entrez ID
A <- A %>% group_by(ENTREZID) %>% filter (! duplicated(ENTREZID))
B <- B %>% group_by(ENTREZID) %>% filter (! duplicated(ENTREZID))
C <- C %>% group_by(ENTREZID) %>% filter (! duplicated(ENTREZID))

#Extraer las columnas con las que vamos a trabajar
RRMSA <- data.frame(A$Entrez_Gene_ID, A$logFC)
RRMSB <- data.frame(B$ENTREZID, B$logFC)
RRMSC <- data.frame(C$ENTREZID, C$logFC)
RRMSA;RRMSB;RRMSC

#Renombrar las columnas
colnames(RRMSA)<- c("ENTREZID", "logFC")
colnames(RRMSB)<- c("ENTREZID", "logFC")
colnames(RRMSC)<- c("ENTREZID", "logFC")

#Unirlas y eliminar NA.
EMRR <- rbind(RRMSA,RRMSB,RRMSC)
EMRR <- na.omit(EMRR)

#Guardar documentos
EMRRUP <-EMRR %>% group_by(ENTREZID) %>% filter(logFC > 0)
EMRRDOWN <- EMRR %>% group_by(ENTREZID) %>% filter(logFC < 0)
write.csv(EMRRUP, "C:/Users/monic/Desktop/TFM/CÓDIGOfINAL/EMRRUPGLOBAL.csv")
write.csv(EMRRDOWN, "C:/Users/monic/Desktop/TFM/CÓDIGOfINAL/EMRRDOWNGLOBAL.csv")
write.csv(EMRR, "C:/Users/monic/Desktop/TFM/CÓDIGOfINAL/EMRRGLOBAL.csv")
```

############# ORA-KEGG ###############

```{r}
#if (!requireNamespace("BiocManager", quietly = TRUE))
 #   install.packages("BiocManager")

#BiocManager::install("clusterProfiler")
library(clusterProfiler)
library(dplyr)

#Down
Down <- subset(EMRR$ENTREZID, EMRR$logFC < 0)
KEGG_genesD <- enrichKEGG(gene= Down, organism= "hsa", pvalueCutoff = 0.1)
head(KEGG_genesD)
dotplot(KEGG_genesD, showCategory = 15, title = "KEGG Pathways EMRR",font.size = 8)

#UP
UP <- subset(EMRR$ENTREZID, EMRR$logFC > 0)
KEGG_genesU <- enrichKEGG(gene= UP, organism= "hsa", pvalueCutoff = 0.1)
head(KEGG_genesu)

dotplot(KEGG_genesU, showCategory = 15, title = "KEGG Pathways EMRR",font.size = 8)

```

############### ORA-GO ################

```{r}
#UNIVERSE: cargamos el listado completo de los genes
gene_list<- read.csv("C:/Users/monic/Desktop/ARCHIVOS FINALES/GSE138064/Results/DEA/UNIVERSE.csv", sep = ",")
gene_list <- c(gene_list$ENTREZID)
gene_list<-na.omit(gene_list)
gene_list <- as.character(gene_list)
#Down
Down <- subset(EMRR$ENTREZID, EMRR$logFC < 0)
GO_genesD <- enrichGO(gene = Down,
                      universe = gene_list,
                      OrgDb = "org.Hs.eg.db", 
                      readable = T,
                      ont = "all",
                      pvalueCutoff = 0.1)
head(GO_genesD)
barplot(GO_genesD, drop = TRUE, showCategory = 10, title = "GO Biological Pathways EMRR",font.size = 8)

#UP
UP <- subset(EMRR$ENTREZID, EMRR$logFC > 0)
GO_genesU <- enrichGO(gene = UP,
                      universe = gene_list,
                      OrgDb = "org.Hs.eg.db", 
                      readable = T,
                      ont = "all",
                      pvalueCutoff = 0.1)
barplot(GO_genesU, drop = TRUE, showCategory = 20, title = "GO Biological Pathways EMRR",font.size = 7)


```
